ACORDAO-COMPLETO-2408652

ACÓRDÃO 8377/2021 ATA 21/2021 - SEGUNDA CÂMARA

VISTOS, relatados e discutidos os presentes autos de Tomada de Contas Especial instaurada pela Secretaria Especial de Cultura, em virtude da não comprovação da boa e regular gestão dos recursos captados mediante incentivo fiscal da "Lei Rouanet", em face da omissão no dever de prestar contas dos recursos destinados ao Projeto "Espetáculo Encantos de Final de Ano de Diamantina MG 2016" (Pronac 15-2174) , tendo por objeto realizar evento comemorativo com espetáculos teatrais nas ruas, iluminação cênica em edificações históricas, instalação de cenografia, apresentações musicais de orquestra, coral e seresta, e realização de show pirotécnico;
ACORDAM os Ministros do Tribunal de Contas da União, reunidos em Sessão da 2ª Câmara, ante as razões expostas pelo Relator, em:
9.1. rejeitar as alegações de defesa e as razões de justificativa apresentadas por Jurandy da Silva Monteiro Júnior;
9.2. com fundamento nos arts. 1º, inciso I; 16, inciso III, alíneas "a" e "c"; 19 e 23, inciso III, todos da Lei 8.443/1992, e nos arts. 1º, inciso I; 209, inciso I e III; 210 e 214, inciso III, do Regimento Interno TCU, julgar irregulares as contas de Jurandy da Silva Monteiro Júnior, e condená-lo ao pagamento das quantias a seguir especificadas, com a fixação do prazo de 15 (quinze) dias, a contar da notificação, para comprovar, perante o Tribunal (art. 214, inciso III, alínea "a", do Regimento Interno) , o recolhimento da dívida aos cofres do Fundo Nacional de Cultura, atualizada monetariamente e acrescida dos juros de mora, calculados a partir da data indicada até a data do efetivo recolhimento, na forma prevista na legislação em vigor:
	DATA 
	VALOR (R$) 

	29/9/2015
	200.000,00

	30/9/2015
	4.600,00

	30/10/2015
	2.400,00

	30/11/2015
	2.700,00

	30/12/2015
	2.000,00

9.3. aplicar a Jurandy da Silva Monteiro Júnior a multa prevista no art. 57 da Lei 8.433/1992, no valor de R$ 29.000,00 (vinte e nove mil reais) , fixando-lhe o prazo de 15 (quinze) dias, a contar da notificação, para comprovar, perante o Tribunal (art. 214, inciso III, alínea "a", do Regimento Interno) , o recolhimento das dívidas aos cofres do Tesouro Nacional, atualizadas monetariamente desde a data desta deliberação até a do efetivo recolhimento, se forem pagas após o vencimento, na forma da legislação em vigor;
9.4. autorizar, desde logo, nos termos dos arts. 26 e 28, inciso II, da Lei 8.443/1992:
9.4.1. o pagamento das dívidas em até 36 (trinta e seis) parcelas mensais e consecutivas, se solicitado pelo responsável e se o processo não tiver sido remetido para cobrança judicial, fixando-se o vencimento da primeira em 15 (quinze) dias, a contar do recebimento da notificação, e o das demais a cada 30 (trinta) dias, devendo incidir sobre cada uma delas os encargos legais devidos, na forma prevista na legislação em vigor, sem prejuízo ao vencimento antecipado do saldo devedor em caso de não comprovação do recolhimento de qualquer parcela, conforme prevê o art. 217, § 2º, do Regimento Interno deste Tribunal;
9.4.2. a cobrança judicial das dívidas, caso não atendida a notificação;
9.5. informar ao responsável que, caso demonstre, por via recursal, a correta aplicação dos recursos captados, mas não se justifique a omissão da prestação de contas, o débito poderá ser afastado, mas permanecerá a irregularidade das contas, dando-se ensejo à aplicação da multa prevista no art. 58, inciso I, da Lei 8.443/1992;
9.6. dar ciência desta deliberação à Secretaria Especial de Cultura, vinculada ao Ministério da Cidadania, que incorporou as atribuições do Ministério da Cultura (MinC) por força do Decreto 9.674, de 2/1/2019, ao responsável, e, nos termos do art. 16, § 3º da Lei 8.443/1992, à Procuradoria da República no Estado de Minas Gerais, para adoção das medidas cabíveis.

Tomada de Contas Especial instaurada pelo(a) Secretaria Especial de Cultura em razão de Omissão no dever de prestar contas, Lei Rouanet, que teve por objeto Realização de evento comemorativo de final de ano em Diamantina/MG, compreendendo atividades como apresentação de espetáculos teatrais nas ruas; instalação de iluminação cênica em edificações históricas; instalação de cenografia; apresentação musicais de orquestra, coral e seresta; e realização de show pirotécnico. (nº da TCE no sistema: 919/2017).

Segunda Câmara

Secretaria Especial da Cultura.

3. Interessados/Responsáveis:
3.1. Responsável: Jurandy da Silva Monteiro Junior (XXX.745.456-XX).

13.1. Ministros presentes: Bruno Dantas (Presidente), Augusto Nardes, Aroldo Cedraz (Relator) e Raimundo Carreiro.
13.2. Ministro-Substituto presente: Marcos Bemquerer Costa.

ACORDAO-COMPLETO-2536360

Acórdão 4465/2022 - Segunda Câmara

AROLDO CEDRAZ

Adoto como Relatório a instrução de mérito de lavra de auditor da Secretaria de Controle Externo de Tomada de Contas Especial à peça 53, a qual contou com anuência do corpo diretivo da unidade (peças 54-55) e do representante do MPTCU (peça 56) :
"INTRODUÇÃO
1.	Trata-se de Tomada de Contas Especial (TCE) instaurada pelo Ministério da Cultura (MinC) em desfavor do Sr. Jurandy da Silva Monteiro Júnior (CPF XXX.745.456-XX) , em virtude da não comprovação da boa e regular gestão dos recursos captados mediante incentivo fiscal da "Lei Rouanet", em face da omissão no dever de prestar contas dos recursos destinados ao Projeto "Espetáculo Encantos de Final de Ano de Diamantina MG 2016" (Pronac 15-2174) , tendo por objeto realizar evento comemorativo com espetáculos teatrais nas ruas, iluminação cênica em edificações históricas, instalação de cenografia, apresentações musicais de orquestra, coral e seresta, e realização de show pirotécnico (peça 1, p. 1) , aprovado e autorizado pela Portaria-MinC 366/2015 (peça 4) , permitindo a captação de recursos financeiros na forma de doações ou patrocínios (Mecenato) , conforme estipulado na Lei 8.313/1991 e alterações.
HISTÓRICO
2.	A Portaria MinC 366/2015 autorizou a captação do valor de apoio, totalizando R$ 507.500,00 no período de 26/6/2015 a 31/12/2015 (peça 4) , com período de execução previsto para 29/9/2015 a 12/1/2016 (peça 25, p. 2, item 3) , recaindo o prazo para prestação de contas até 11/2/2016  (IN MinC 1/2013, art. 75, § 1º) .
3.	Do total autorizado, foi captado pelo proponente R$ 211.700,00, correspondente a 41,71% do total autorizado, conforme atestam recibos de captação (peça 5) e dados bancários (peça 6 e 22) , de acordo com as seguintes informações:
	Data
	Valor

	29/9/2015
	200.000,00

	30/9/2015
	4.600,00

	30/10/2015
	2.400,00

	30/11/2015
	2.700,00

	30/12/2015
	2.000,00

	TOTAL
	211.700,00

4.	O quadro a seguir demonstra que o órgão instaurador (MinC) diligenciou e notificou devidamente o responsável acerca da omissão no dever legal de prestar contas dos recursos recebidos, requerendo a devolução dos valores ou a adoção das providências devidas, a saber:
	Responsável
	Expediente
	Emissão
	Localização
Ofício (Peça) 
	Ciência
	AR/Doc
 (Peça) 

	Jurandy da Silva Monteiro Júnior (CPF XXX.745.456-XX) 
	Diligência
	4/2/2017
	7
		
		Portaria de reprovação
	14/7/2017
	9
	17/7/2017
	9

		Comunicado 401/2017
	17/7/2017
	10
	AR devolvido
	11

		Ofício 532/2017
	18/10/2017
	12
	AR devolvido
	13

		Edital DOU
	26/12/2017
	14
	26/12/2017
	14

		Ofício 047/2018
	9/2/2018
	19
	26/12/2017
	20

5.	A gestão empreendida no projeto foi quali¿cada como irregular devido à omissão no dever de prestar contas, conforme o Laudo Final sobre a Prestação de Contas 187/2017/MinC (peça 8) , que determinou sua reprovação e deferiu a inabilitação da proponente.
6.	Diante da não apresentação da prestação de contas e da consequente não demonstração da boa e regular gestão dos recursos repassados e sua não devolução, instaurou-se o presente processo. Nesse sentido, no Relatório de TCE 919/2018 (peça 25) , concluiu-se que o prejuízo importa no valor original de R$ 211.700,00, imputando-se a responsabilidade ao Sr. Jurandy da Silva Monteiro Júnior (CPF XXX.745.456-XX) .
7.	O Relatório de Auditoria 1051/2018 (peça 26) , da Controladoria-Geral da União (CGU) , ratificou o posicionamento do Tomador de Contas. Após serem emitidos o Certificado de Auditoria, o Parecer do Dirigente e o Pronunciamento Ministerial (peças 27, 28 e 29, respectivamente) , o processo foi remetido a esse Tribunal.
8.	Na instrução inicial (peça 33) , analisando-se os documentos nos autos, concluiu-se pela necessidade de realização de citação e audiência para as irregularidades abaixo:
CITAÇÃO
Irregularidade: não comprovação da boa e regular gestão dos recursos captados com amparo no Pronac 15-2174, decorrente da omissão no dever de prestar contas dos valores transferidos;
Valor original do débito e data:
	Data
	Valor

	29/9/2015
	200.000,00

	30/9/2015
	4.600,00

	30/10/2015
	2.400,00

	30/11/2015
	2.700,00

	30/12/2015
	2.000,00

Responsável: Sr. Jurandy da Silva Monteiro Júnior (CPF XXX.745.456-XX) 
Conduta: omitir-se no dever de prestar contas dos recursos captados com amparo no Pronac 15-2174, quando deveria tê-lo feito até 11/2/2016;
AUDIÊNCIA
Irregularidade: não cumprimento do prazo originalmente estipulado para prestação de contas no âmbito do projeto Pronac 15-2174;
Responsável: Sr. Jurandy da Silva Monteiro Júnior (CPF XXX.745.456-XX) 
Conduta: descumprir o prazo originalmente estipulado para prestação de contas dos recursos federais captados com amparo no Pronac 15-2174, que se encerrou em 11/2/2016;
9.	Em cumprimento ao pronunciamento da unidade (peça 35) , de 25/3/2019, foi efetuada a citação do responsável, conforme delineado a seguir (vide despacho à peça 51) :
	Ofício
	Data do ofício
	Data do recebimento do ofício
	Recebedor do Ofício
	Destinatário
	Origem do endereço
	Fim do Prazo para defesa

	1188/2019- SecexTCE
	09/04/2019
	Ausente Não procurado
	Não houve
	Jurandy da Silva Monteiro Junior
	Receita Federal
	Não se aplica

	3431/2019- SecexTCE
	14/06/2019
	18/06/2019
	Terceiros
	Jurandy da Silva Monteiro Junior
	Receita Federal
	03/07/2019

	3735/2019- SecexTCE
	14/06/2019
	Não procurado
	Não houve
	Jurandy da Silva Monteiro Junior
	TSE
	Não se aplica

	6699/2019- Secomp-4
	14/10/2019
	18/10/2019
	Terceiros
	Jurandy da Silva Monteiro Junior
	Receita Federal
	05/11/2019

10.	Transcorrido o prazo regimental, o responsável acima permaneceu silente, devendo ser considerados revel, nos termos do art. 12, §3º, da Lei 8.443/1992.
EXAME TÉCNICO
11.	Em exame, TCE instaurada pelo MinC em virtude da não comprovação da boa e regular gestão dos recursos captados via "Lei Rouanet", em face da omissão no dever de prestar contas dos recursos destinados ao Projeto "Espetáculo Encantos de Final de Ano de Diamantina MG 2016" (Pronac 15-2174) .
Da validade das notificações
12.	Preliminarmente, cumpre tecer breves considerações sobre a forma como são realizadas as comunicações processuais no TCU. A esse respeito, destacam-se o art. 179, do Regimento Interno do TCU (Resolução 155, de 4/12/2002) e o art. 4º, inciso III, § 1º, da Resolução TCU 170, de 30 de junho de 2004, in verbis:
Art. 179. A citação, a audiência ou a notificação, bem como a comunicação de diligência, farse-ão:
I - mediante ciência da parte, efetivada por servidor designado, por meio eletrônico, fac-símile, telegrama ou qualquer outra forma, desde que fique confirmada inequivocamente a entrega da comunicação ao destinatário;
II - mediante carta registrada, com aviso de recebimento que comprove a entrega no endereço do destinatário;
III - por edital publicado no Diário Oficial da União, quando o seu destinatário não for localizado
 (...) 
Art. 3º As comunicações serão dirigidas ao responsável, ou ao interessado, ou ao dirigente de órgão ou entidade, ou ao representante legal ou ao procurador constituído nos autos, com poderes expressos no mandato para esse fim, por meio de:
I - correio eletrônico, fac-símile ou telegrama;
II - servidor designado;
III - carta registrada, com aviso de recebimento;
IV - edital publicado no Diário Oficial da União, quando o seu destinatário não for localizado, nas hipóteses em que seja necessário o exercício de defesa".
Art. 4º. Consideram-se entregues as comunicações:
I - efetivadas conforme disposto nos incisos I e II do artigo anterior, mediante confirmação da ciência do destinatário;
II - realizadas na forma prevista no inciso III do artigo anterior, com o retorno do aviso de recebimento, entregue comprovadamente no endereço do destinatário;
III - na data de publicação do edital no Diário Oficial da União, quando realizadas na forma prevista no inciso IV do artigo anterior.
§ 1º O endereço do destinatário deverá ser previamente confirmado mediante consulta aos sistemas disponíveis ao Tribunal ou a outros meios de informação, a qual deverá ser juntada ao respectivo processo.
 (...) 
13.	Bem se vê, portanto, que a validade da citação via postal não depende de que o aviso de recebimento seja assinado pelo próprio destinatário da comunicação, o que dispensa, no caso em tela, a entrega do AR em "mãos próprias". A exigência da norma é no sentido de o Tribunal verificar se a correspondência foi entregue no endereço correto, residindo aqui a necessidade de certeza inequívoca. 
14.	Não é outra a orientação da jurisprudência do TCU, conforme se verifica dos julgados a seguir transcritos:
São válidas as comunicações processuais entregues, mediante carta registrada, no endereço correto do responsável, não havendo necessidade de que o recebimento seja feito por ele próprio (Acórdão 3648/2013-TCU-Segunda Câmara, Relator Ministro JOSÉ JORGE) ;
É prescindível a entrega pessoal das comunicações pelo TCU, razão pela qual não há necessidade de que o aviso de recebimento seja assinado pelo próprio destinatário. Entregandose a correspondência no endereço correto do destinatário, presume-se o recebimento da citação. (Acórdão 1019/2008-TCU-Plenário, Relator Ministro BENJAMIN ZYMLER) ;
As comunicações do TCU, inclusive as citações, deverão ser realizadas mediante Aviso de Recebimento - AR, via Empresa Brasileira de Correios e Telégrafos, bastando para sua validade que se demonstre que a correspondência foi entregue no endereço correto. (Acórdão 1526/2007-TCU-Plenário, Relator Ministro AROLDO CEDRAZ) .
15.	A validade do critério de comunicação processual do TCU foi referendada pelo Supremo Tribunal Federal, nos termos do julgamento do MS-AgR 25.816/DF, por meio do qual se afirmou a desnecessidade da ciência pessoal do interessado, entendendo-se suficiente a comprovação da entrega do "AR" no endereço do destinatário:
EMENTA: AGRAVO REGIMENTAL. MANDADO DE SEGURANÇA. DESNECESSIDADE DE INTIMAÇÃO PESSOAL DAS DECISÕES DO TRIBUNAL DE CONTAS DA UNIÃO. ART. 179 DO REGIMENTO INTERNO DO TCU. INTIMAÇÃO DO ATO IMPUGNADO POR CARTA REGISTRADA, INICIADO O PRAZO DO ART. 18 DA LEI nº 1.533/51 DA DATA CONSTANTE DO AVISO DE RECEBIMENTO. DECADÊNCIA RECONHECIDA. AGRAVO IMPROVIDO.
O envio de carta registrada com aviso de recebimento está expressamente enumerado entre os meios de comunicação de que dispõe o Tribunal de Contas da União para proceder às suas intimações.
O inciso II do art. 179 do Regimento Interno do TCU é claro ao exigir apenas a comprovação da entrega no endereço do destinatário, bastando o aviso de recebimento simples.
16.	No caso vertente, a citação do responsável se deu de forma zelosa, em endereço constante de base fidedigna, com a entrega do ofício comprovadamente no endereço do respectivo responsável, por meio de Aviso de Recebimento assinados por terceiros, conforme quadro a seguir:
	Responsável
	EXPEDIÇÃO
	RECEBIMENTO

		Ofício TCU nº 
	Data do ofício
	Peça
	AR/Data
	Peça
	Base consulta
	Peça

	Jurandy da Silva Monteiro Junior
	1188/2019- SecexTCE
	09/04/2019
	36
	Ausente Não procurado
	37 e 38
	Receita Federal
	39, 40 e 46

		3431/2019- SecexTCE
	14/06/2019
	41
	18/06/2019
	43
	Receita Federal
	39, 40 e 46

		3735/2019- SecexTCE
	14/06/2019
	42
	Não procurado
	45
	TSE
	40

		6699/2019- Secomp-4
	14/10/2019
	47
	18/10/2019
	48
	Receita Federal
	39, 40 e 46

17.	Em 9/4/2019, ocorreu a primeira tentativa de notificação do responsável por meio do Ofício 1188/2019 (peça 36) , enviada para seu cadastro CPF da Receita Federal (peças 39, 40 e 46) , restando frustrada com AR devolvido por motivo de "ausente/não procurado" (peças 37 e 38) .
18.	Em 14/6/2019, ocorreu a segunda tentativa de notificação, que se deu concomitantemente para dois endereços: por meio do Ofício 3431/2019 (peça 41) , para o da base CPF/RFB (peças 39, 40 e 46) , que foi efetivada consoante AR datado de 18/6/2019 e assinado por terceiros (peça 43) ; e por meio do Ofício 3735/2019 (peça 42) , da base TSE/Título Eleitoral (peça 40) , que restou frustrada por motivo "não procurado" (peça 45) . Com isso, o último dia de prazo para defesa foi 3/7/2019.
19.	Em 2/7/2019 - antes, portanto, do término do prazo de defesa -, o responsável interpôs pedido de prorrogação de prazo para defesa (peça 44) por mais 60 dias, que, se fosse concedido, levaria o prazo final de defesa para 2/9/2019.
20.	Em 14/10/2019, por meio do Ofício 6699/2019 (peça 47) , foi efetivada uma segunda notificação recebida conforme AR entregue a terceiros em 18/10/2019 (peça 48) , para o endereço do CPF/RFB (peça 39, 40 e 46) . Com isso, abriu-se um novo prazo de defesa, cujo término foi o dia 5/11/2019.
21.	Em 22/11/2019, o responsável requereu, por meio de advogado constituído (peça 50) novamente prorrogação de prazo (peça 49) , que, se atendida, a partir do término do último prazo de defesa (o Ofício 6699/2019) , levaria o último dia de defesa para 5/3/2020.
22.	Em primeiro lugar, é relevante apontar que o comparecimento espontâneo do responsável aos autos supre qualquer eventual questionamento acerca da devida e regular notificação, dando-se por plenamente efetivada sua citação.
23.	Em segundo lugar, há que se verificar que o decurso de prazo desde os pedidos de prorrogação até o início desta instrução de mérito aponta que, se fossem concedidos, teriam ambos já vencido. Ou seja, o responsável já teria tido tempo suficiente para apresentar suas complementações de defesa, mas, até o momento, optou por não o fazer. Desde o término do prazo da primeira citação até o momento, o responsável teria tido a seu favor um decurso de prazo que ultrapassa ambos os pedidos de prorrogação (de 60 e 120 dias) , pois, desde aquela citação, com AR datado de 18/6/2019, decorreram, até aqui, 9 meses, aproximadamente, razão por que se mostra evidente que o responsável abriu mão de exercitar seu direito a ampla defesa e contraditório.
24.	Em terceiro lugar, é forçoso reconhecer que em ambos os pedidos de prorrogação de prazo (peças 44 e 49) há elementos de defesa que merecerão análise mais detida a ser feita a seguir, afastando, pois, a caracterização de revelia, e assim recepcionados e aproveitados como "alegações de defesa" e "razões de justificativa", em nome do princípio da fungibilidade.
Análise de alegações de defesa/razões de justificativa
25.	Argumento 1: sustenta o defendente que "não houve tempo hábil para o levantamento de toda a documentação e informação pertinentes" (peça 44, p. 1) .
25.1.	Análise 1: 
25.1.1.	O decurso de prazo de quase 9 meses demonstra que a afirmação do responsável não mais procede, eis que deixou transcorrer todo esse lapso temporal sem anexar qualquer nova defesa ou documentação, e sem prestar as devidas contas
25.1.2.	Constatou-se que não houve prestação de contas relativa aos recursos federais repassados ao responsável em comento, nem foram juntadas aos autos quaisquer justificativas pela omissão no dever de prestar contas.
25.2.	Argumento 2: argumenta o responsável que atuava, na qualidade de sócio de outra empresa (J Monteiro Produções Ltda., a "Produtora") , que, por sua vez, possuía uma parceira (a Sra. Isadora Ribeiro) , uma espécie de faz-tudo, responsável pelos projetos, execução, produção, incluindo prestação de contas, pois era ela quem, em nome da Produtora, detinha notas fiscais e comprovantes de pagamentos, entre outros (peça 44, p. 1-2) .
25.3.	Análise 2: 
25.3.1.	A responsabilidade de prestar contas de recursos públicos confiados mediante instrumento contratual, convênio, acordo, ajuste ou outra forma oficial não se transfere a outrem, mesmo que entre estes exista alguma pactuação, eis que estranha à relação entre o poder público e o ente privado.
25.3.2.	Recai sobre o responsável a obrigação de demonstrar que os recursos federais recebidos foram utilizados na finalidade prevista. Ao não apresentar a prestação de contas, o gestor ignorou dever constitucional contido no parágrafo único do art. 70 da Constituição Federal, bem como deixou de comprovar a correta aplicação dos recursos, o que configura a existência de débito e enseja o julgamento pela irregularidade das contas e aplicação de multa.
25.3.3.	Com relação à matéria, a jurisprudência desta Corte de Contas é no sentido de que a omissão, quando injustificada, constitui mácula gravíssima e insanável, que enseja a irregularidade das contas, com imputação de débito, nos termos do art. 19, parágrafo único, c/c o art. 16, inciso III, alínea "a", da Lei 8.443/92, e concomitante aplicação de multa, fundamentada no art. 57 da mesma Lei (Acórdão 4977/2011-TCU-Segunda Câmara, 5.924/2011-TCU-1a Câmara, 215/2009-TCU-2a Câmara, 574/2009-TCU-1a Câmara, 3.982/2009-TCU-2a Câmara, 1.294/2008-TCU-2a Câmara, 1.830/2008-TCU-2a Câmara, 3.049/2008-TCU-2a Câmara, 458/2007-TCU-2a Câmara, 509/2007-TCU-1a Câmara, 889/2007-TCU-1a Câmara e 1.578/2007-TCU-2a Câmara) .
25.4.	Argumento 3: Sustenta que, além do projeto pactuado com o MinC ora em comento, foram realizados, pela Produtora, outros três projetos, confiante de que a parceira Sra. Isadora Ribeiro realizaria todos os procedimentos de prestação de contas, como sempre ocorreu; a mencionada parceira detinha os dados de acesso a sistemas e já havia realizado outros projetos, sem ter tido qualquer problema antes, e a Produtora ainda acredita que tudo foi realizado, nesse projeto, a contento pela parceira, necessitando de prazo maior para levantamento de informações e documentos (peça 44, p. 2) .
25.5.	Análise 3: o argumento sucumbe sob a égide das mesmas análises empreendidas nos argumentos 1 e 2 retro, quais sejam, não há transferência de responsabilidade quanto ao dever de prestar contas daquele que o assume como signatário da pactuação perante o órgão público; ademais, prazo não pode ser uma variável empecilho no presente processo, eis o lapso de tempo decorrido sem que o responsável tenha comparecido aos autos; como visto, os 60 e 120 dias solicitados já foram superados em muito, e, consoante normas da Casa, não há obrigatoriedade de comunicar ao responsável qualquer prorrogação de prazo, o que torna o decurso de prazo válido para argumentar a leniência do responsável.
25.6.	Argumento 4: o responsável esclareceu que a Sra. Isadora Ribeiro encerrou a parceria em janeiro de 2017, haja vista a desativação da produtora em 2016. Afirma que foram três noites de espetáculo, sendo duas noites teatrais e uma com coral e orquestra, ao término do evento; alude surpresa ter recebido, após alguns anos, uma citação; repisa o argumento de falta de tempo para coleção de documentos (NFs, comprovantes, extratos bancários) e requer a dilação de prazo por 60 dias - (peça 44, p. 2-3) .
25.7.	Análise 4:
25.7.1.	Conforme se observa, o responsável traz aos autos defesa que gravita em torno de uma Produtora estranha à relação com o MinC, bem como uma parceira também não pertencente à relação contratual com aquele órgão. Não há como vincular a essas pessoas à responsabilização que só cabe ao responsável nestes autos.
25.7.2.	Quanto às questões envolvendo desativação da Produtora e encerramento da parceria com terceiros, não é objeto destes autos tais ocorrências, não havendo o que apreciar.
25.7.3.	Também não se faz pertinente analisar qualquer afirmação de realização do objeto desacompanhada da devida documentação comprobatória.
25.7.4.	Quanto ao tempo decorrido para a citação, tem-se que foi tempestivo, à luz dos normativos aplicáveis, em especial a IN-TCU 71/2012; quanto à falta de tempo para juntar documentação e ao pedido de prorrogação, tais questões já foram analisadas e já se concluiu não assistir razão ao responsável nesse tema.
25.8.	Argumento 5: sustenta o responsável, invocando o princípio constitucional da publicidade e citando voto do STF, que deveria ser notificado corretamente, e que não se poderia presumir que tenha ele tomado ciência das decisões e despachos sem prévia notificação (peça 49, p. 2, itens 2.1 a 2.3) .
25.9.	Análise 5: O tema foi tratado no tópico "Da validade das notificações", deste Exame Técnico, onde há farta argumentação para deixar clara a efetividade da citação empreendida, não assistindo razão ao responsável.
25.10.	Argumento 6: alude o responsável que o evento ocorreu, foi amplamente divulgado, anexa xerox de um possível encarte de divulgação no site da Prefeitura de Diamantina, assim como suposta comprovação de que, por meio de uma foto, teria havido montagem da estrutura no local do evento (peça 49, p. 3-4, itens 2.4 e 2.5) .
25.11.	Análise 6: 
25.11.1.	Em que pese as afirmações do responsável de que o objeto foi realizado, a prestação de contas demanda completude de documentação.
25.11.2.	Ademais, as cópias de fotografias constantes da peça 49, que, de acordo com o gestor, demonstrariam a regular aplicação dos recursos no objeto do convênio, quando desacompanhadas de provas mais robustas, são insuficientes para comprovar a regularidade da aplicação dos recursos públicos transferidos por meio de convênio, pois, embora possam, eventualmente, comprovar a realização do objeto, não revelam, efetivamente, a origem dos recursos aplicados. Ou seja, retratam uma situação, mas não demonstram o nexo entre os recursos federais transferidos e as despesas apresentadas na execução do objeto.
25.11.3.	Cabe frisar que incide sobre o gestor o ônus da prova quanto à regular aplicação dos valores que lhe foram confiados para consecução do objeto pactuado, o que decorre de expressa disposição contida no parágrafo único do art. 70 da Constituição Federal, bem assim do disposto no art. 93 do Decreto-Lei 200/1967, c/c o art. 66 do Decreto 93.872/1986 (Acórdão 317/2010-TCU-Plenário, 5.964/2009-TCU-2a Câmara, 153/2007-TCU-Plenário, 1.293/2008-TCU-2a Câmara e 132/2006-TCU-1a Câmara) .
25.11.4.	Desse modo, a apresentação isolada de fotografias não é suficiente para demonstrar que os recursos do convênio foram utilizados de forma regular.
25.12.	Argumento 7: o responsável elencou providências que vinha tomando no sentido de evidenciar a coleta de elementos para uma prestação de contas (solicitação de extratos ao BB, acionamento de empresa contábil para levantamento de notas fiscais, contratos e recibos) , na tentativa de demonstrar sua boa-fé, requerendo, por fim, a dilação de prazo por mais 120 dias (peça 49, p. 4-5, itens 2.6 e 2.7, 3.1 e 3.2) .
25.13.	Análise 7: 
25.13.1.	Em que pese o responsável aludir a providências que vinha adotando no sentido de levantar a documentação, ou parte dela, para prestar contas, tal intento, mesmo após o decurso de quase 270 dias, não se materializou até o momento. 
25.13.2.	Quanto ao pedido de dilação de prazo, já foi dito que, embora não tenha sido analisado, o decurso de prazo operou em seu favor, em quantum superior ao dobro do prazo solicitado. Ademais, mesmo ante ao compromisso firmado pelo próprio responsável nos documentos, de que demonstraria sua boa-fé trazendo os elementos de defesa necessários para prestar contas, tal mister restou frustrado. Sendo assim, razão não assiste ao responsável. 
25.13.3.	Impõe-se, assim, o julgamento pela irregularidade das presentes contas, com imputação do débito correspondente aos valores totais destinados ao responsável, assim como a imputação da multa do art. 57 da Lei 8.443/1992.
Do desfecho
26.	Cabe frisar que incide sobre o responsável o ônus da prova quanto à regular aplicação dos valores que lhe foram confiados para consecução do objeto pactuado, o que decorre de expressa disposição contida no parágrafo único do art. 70 da Constituição Federal, bem assim do disposto no art. 93 do Decreto-Lei 200/1967, c/c o art. 66 do Decreto 93.872/1986 (Acórdão 317/2010-TCU-Plenário, 5.964/2009-TCU-2a Câmara, 153/2007-TCU-Plenário, 1.293/2008-TCU-2a Câmara e 132/2006-TCU-1ª. 
26.1.	Portanto, mesmo diante da tentativa de reunir provas nos autos e de justificar a omissão, os argumentos apresentados com fotografias, ante a ausência de documentação, não tiveram o condão de constituir uma prestação de contas que pudesse afastar o débito e/ou as irregularidades inquinadas, ante o rigor que o interesse público e a legislação exigem.
26.2.	No caso em exame, constatou-se que não houve prestação de contas relativa aos recursos federais repassados, nem foram juntadas aos autos quaisquer justificativas plausíveis pela omissão no dever de prestar contas. Recai sobre o responsável a obrigação de demonstrar que os recursos federais recebidos foram utilizados na finalidade prevista. Ao não apresentar a prestação de contas, mesmo diante do extenso prazo decorrido desde a citação (quase nove meses) , o responsável ignorou dever constitucional contido no parágrafo único do art. 70 da Constituição Federal, bem como deixou de comprovar a correta aplicação dos recursos, o que configura a existência de débito e enseja o julgamento pela irregularidade das contas e aplicação de multa.
26.2.1.	Com relação à matéria, a jurisprudência desta Corte de Contas é no sentido de que a omissão, quando injustificada, constitui mácula gravíssima e insanável, que enseja a irregularidade das contas, com imputação de débito, nos termos do art. 19, parágrafo único, c/c o art. 16, inciso III, alínea "a", da Lei 8.443/92, e concomitante aplicação de multa, fundamentada no art. 57 da mesma Lei (Acórdão 4977/2011-TCU-Segunda Câmara, 5.924/2011-TCU-1a Câmara, 215/2009-TCU-2a Câmara, 574/2009-TCU-1ª Câmara, 3.982/2009-TCU-2a Câmara, 1.294/2008-TCU-2a Câmara, 1.830/2008-TCU-2a Câmara, 3.049/2008-TCU-2a Câmara, 458/2007-TCU-2a Câmara, 509/2007-TCU-1a Câmara, 889/2007-TCU-1ª Câmara e 1.578/2007-TCU-2a Câmara) .
26.2.2.	Assim, as alegações de defesa (peças 44 e 49) , devem ser totalmente rejeitadas, remanescendo o débito no valor integral repassado, bem como a irregularidade de omissão no dever de prestar contas.
26.2.3.	Quanto às razões de justificativa, ora apresentadas pelo responsável (peças 44 e 49) , devem ser rejeitadas, impondo-se, assim, o julgamento pela irregularidade das presentes contas, com imputação do débito total, assim como a cominação das multas previstas nos arts. 57 e 58 da Lei 8.443/1992.
Da pretensão punitiva
27.	Vale ressaltar que a pretensão punitiva do TCU, conforme Acórdão 1441/2016-TCU-Plenário, que uniformizou a jurisprudência acerca dessa questão, subordina-se ao prazo geral de prescrição indicado no art. 205 do Código Civil (CC) , que é de 10 anos, contado da data de ocorrência da irregularidade sancionada, nos termos do art. 189 do CC, sendo este prazo interrompido pelo ato que ordenar a citação, a audiência ou a oitiva do responsável. 
28.	No caso em exame, não ocorreu a prescrição, uma vez que a irregularidade sancionada ocorreu em 11/2/2016  (prazo para apresentação da prestação de contas) , e o ato de ordenação da citação ocorreu em 25/3/2019 (peça 35) .
Cumulatividade de multas 
29.	Quanto à possibilidade de aplicação cumulativa das multas dos arts. 57 e 58, inciso I, da Lei 8.443/1992, ainda que seja adequada a realização de citação e audiência do responsável, por força do disposto no art. 209, §4º, do Regimento Interno do TCU, o Tribunal reconhece que existe relação de subordinação entre as condutas de "não comprovação da aplicação dos recursos" e de "omissão na prestação de contas", sendo a primeira consequência da segunda, o que enseja, na verificação das duas irregularidades, a aplicação da multa do art. 57, com o afastamento da multa do art. 58, inciso I, em atenção ao princípio da absorção (Acórdão 9579/2015-TCU-Segunda Câmara, Relator Ministro Vital do Rêgo; Acórdão 2469/2019-TCU-Primeira Câmara, Relator Ministro Augusto Sherman) .
30.	Conforme leciona Cezar Bitencourt (Tratado de Direito Penal: parte geral - 8ª Edição - São Paulo: Saraiva, 2003. Pg. 565) , na absorção, " (...) a pena do delito mais grave absorve a pena do delito menos grave, que deve ser desprezada". No caso concreto, a "omissão no dever de prestar contas", embora seja uma irregularidade autônoma, funciona como fase ou meio para a consecução da "não comprovação da aplicação dos recursos", havendo clara relação de interdependência entre essas condutas. Dessa forma, recaindo as duas ocorrências num mesmo gestor, deve prevalecer a pena do delito mais grave, qual seja, a multa do art. 57, da Lei 8.443/1992.
31.	Cumpre observar, ainda, que a conduta do responsável, consistente nas irregularidades "não comprovação da boa e regular aplicação dos recursos federais repassados em face da omissão no dever de prestar contas" e "não cumprimento do prazo para apresentação de prestação de contas pelo gestor dos recursos", configura violação não só às regras legais, mas também aos princípios basilares da administração pública, eis que, em última análise, ocorre o comprometimento da necessária satisfação à sociedade sobre o efetivo emprego dos recursos públicos postos à disposição da municipalidade, por força do instrumento de repasse em questão.
32.	Nesses casos, em que fica evidente a falta de transparência e lisura, não há como afastar as suspeitas sempre presentes de que a totalidade dos recursos públicos federais, transferida ao município, tenha sido integralmente desviada, em prol de gestor ímprobo, ou de pessoas por ele determinadas, a revelar grave inobservância de dever de cuidado no trato com a coisa pública, isto é, ato praticado com culpa grave, pois, na espécie, a conduta do responsável se distancia daquela que seria esperada de um administrador público minimante diligente, num claro exemplo de erro grosseiro a que alude o art. 28 do Decreto-lei 4.657/1942 (Lei de Introdução às Normas do Direito Brasileiro) , incluído pela Lei 13.655/2018 (Acórdão 1689/2019-TCU-Plenário, Relator: Ministro AUGUSTO NARDES; Acórdão 2924/2018-TCU-Plenário, Relator: Ministro José Mucio Monteiro; Acórdão 2391/2018-TCU-Plenário, Relator: Ministro Benjamin Zymler) . 
CONCLUSÃO
33.	Em face da análise promovida no Exame Técnico retro, propõe-se rejeitar as alegações de defesa e as razões de justificativa do Sr. Jurandy da Silva Monteiro Júnior (CPF XXX.745.456-XX) , recepcionadas, em nome do princípio da fungibilidade, consoante peças 44 e 49, que veicularam pedidos de dilação de prazo apresentados pelo responsável, uma vez que não foram suficientes para sanar as irregularidades a ele atribuídas e nem afastar o débito apurado.
34.	Ademais, inexistem nos autos elementos que demonstrem sua boa-fé ou a ocorrência de outras excludentes de culpabilidade.
35.	Desse modo, devem suas contas, desde logo, ser julgadas irregulares, nos termos do art. 202, § 6º, do Regimento Interno/TCU, procedendo-se à condenação do responsável em débito e à aplicação da multa prevista no art. 57 da Lei 8.443/1992, em atendimento ao disposto no parágrafo único do art. 19 da mesma Lei. 
PROPOSTA DE ENCAMINHAMENTO
36.	Diante do exposto, submetemos os autos à consideração superior, propondo ao Tribunal:
a)	rejeitar as alegações de defesa e as razões de justificativa apresentadas pelo Sr. Jurandy da Silva Monteiro Júnior (CPF XXX.745.456-XX;
b)	julgar irregulares, nos termos dos arts. 1º, inciso I, 16, inciso III, alíneas "a" e "c", § 2º, da Lei 8.443/1992 c/c os arts. 19 e 23, inciso III, da mesma Lei, e com arts. 1º, inciso I, 209, incisos I e III, 210 e 214, inciso III, do Regimento Interno/TCU, as contas do Sr. Jurandy da Silva Monteiro Júnior (CPF XXX.745.456-XX) , condenando-o ao pagamento das importâncias a seguir especificadas, atualizadas monetariamente e acrescidas dos juros de mora, calculadas a partir das datas discriminadas até a data da efetiva quitação do débito, fixando-lhe o prazo de quinze dias, para que comprove, perante o Tribunal, o recolhimento das referidas quantias aos cofres do Fundo Nacional de Cultura, nos termos do art. 23, inciso III, alínea "a", da citada lei;
	b.1) Valor histórico do débito e data de origem:
	Data de ocorrência
	Valor histórico (R$) 

	29/9/2015
	200.000,00

	30/9/2015
	4.600,00

	30/10/2015
	2.400,00

	30/11/2015
	2.700,00

	30/12/2015
	2.000,00

                   Valor atualizado do débito (com juros) em 31/3/2020: R$ 295.706,88 (peça 52) 
c)	aplicar ao responsável Sr. Jurandy da Silva Monteiro Júnior (CPF XXX.745.456-XX) a multa prevista no art. 57 da Lei 8.443/1992 c/c o art. 267 do Regimento Interno, com a fixação do prazo de quinze dias, a contar da notificação, para comprovar, perante o Tribunal (art. 214, inciso III, alínea "a", do Regimento Interno) , o recolhimento da dívida aos cofres do Tesouro Nacional, atualizada monetariamente desde a data do acórdão até a do efetivo recolhimento, se for paga após o vencimento, na forma da legislação em vigor;
d)	informar ao Sr. Jurandy da Silva Monteiro Júnior (CPF XXX.745.456-XX) que, caso se demonstre, por via recursal, a correta aplicação dos recursos, mas não se justifique a omissão da prestação de contas, o débito poderá ser afastado, mas permanecerá a irregularidade das contas, dando-se ensejo à aplicação da multa prevista no art. 58, inciso I, da Lei 8.443/1992.
e)	autorizar, desde logo, a cobrança judicial da dívida, caso não atendida a notificação, na forma do disposto no art. 28, inciso II, da Lei 8.443/1992;
f)	autorizar também, desde logo, se requerido, com fundamento no art. 28, inciso I, da Lei 8.443, de 1992 c/c o art. 217, §§ 1º e 2º do Regimento Interno, o parcelamento da dívida em até 36 parcelas, incidindo sobre cada parcela, corrigida monetariamente, os correspondentes acréscimos legais fixando- lhe o prazo de quinze dias, a contar do recebimento da notificação, para comprovar perante o Tribunal o recolhimento da primeira parcela, e de trinta dias, a contar da parcela anterior, para comprovar os recolhimentos das demais parcelas, devendo incidir sobre cada valor mensal, atualizado monetariamente, os juros de mora devidos, no caso do débito, na forma prevista na legislação em vigor, alertando ao responsável de que a falta de comprovação do recolhimento de qualquer parcela importará o vencimento antecipado do saldo devedor, nos termos do § 2º do art. 217 do Regimento Interno deste Tribunal;
g)	alertar ao responsável de que a falta de comprovação do recolhimento de qualquer parcela importará o vencimento antecipado do saldo devedor; 
h)	enviar cópia do Acórdão a ser prolatado, bem como do Relatório e do Voto que o fundamentarem, à Procuradoria da República no Estado de Minas Gerais, nos termos do § 3º do art. 16 da Lei 8.443/1992 c/c o § 7º do art. 209 do Regimento Interno do TCU, para adoção das medidas cabíveis;
i)	enviar cópia do Acórdão que vier a ser proferido à Secretaria Especial da Cultura, vinculada ao Ministério da Cidadania, que incorporou as atribuições do Ministério da Cultura (MinC) por força do Decreto 9.674, de 2/1/2019, e ao responsável, para ciência, informando que a presente deliberação, acompanhada do Relatório e do Voto que a fundamenta, está disponível para a consulta no endereço www.tcu.gov.br/acordaos, além de esclarecer que, caso requerido, o TCU poderá fornecer sem custos as correspondentes cópias, de forma impressa."
	É o Relatório.

Joel de Paiva Monteiro (OAB 146.700/MG), representando Jurandy da Silva Monteiro Junior.

Subprocurador-Geral Lucas Rocha Furtado.

TOMADA DE CONTAS ESPECIAL. RECURSOS CAPTADOS PELA LEI DE INCENTIVO À CULTURA. OMISSÃO NO DEVER DE PRESTAR CONTAS. CITAÇÃO. APROVEITAMENTO DE INFORMAÇÕES DOS PEDIDOS DE PRORROGAÇÃO DE PRAZO COMO RAZÕES DE JUSTIFICATIVA E ALEGAÇÕES DE DEFESA. REJEIÇÃO. CONTAS IRREGULARES. DÉBITO. MULTA. CIÊNCIA.

TOMADA DE CONTAS ESPECIAL (TCE)

Secretaria de Controle Externo de Tomada de Contas Especial (SecexTCE).

Cuidam os autos de Tomada de Contas Especial (TCE) instaurada pela Secretaria Especial de Cultura em desfavor de Jurandy da Silva Monteiro Júnior, em virtude da não comprovação da boa e regular gestão dos recursos captados mediante incentivo fiscal da "Lei Rouanet", em face da omissão no dever de prestar contas dos recursos destinados ao Projeto "Espetáculo Encantos de Final de Ano de Diamantina MG 2016" (Pronac 15-2174) , tendo por objeto realizar evento comemorativo com espetáculos teatrais nas ruas, iluminação cênica em edificações históricas, instalação de cenografia, apresentações musicais de orquestra, coral e seresta, e realização de show pirotécnico.
2.	Houve manifestações uníssonas do relatório de auditoria (peça 26) , do certificado de auditoria (peça 27) , do parecer do dirigente do órgão de controle interno (peça 28) , bem como do Ministro responsável (peça 29) , todas pela irregularidade das presentes contas.
3.	O dano quantificado nestes autos soma R$ 211.700,00, relativo ao que foi captado, tendo sido Jurandy da Silva Monteiro Júnior regularmente citado e chamado em audiência, na fase externa desta TCE. 
4.	Após seu regular chamamento, o responsável pleiteou duas prorrogações de prazo, as quais, caso atendidas, levariam ao decurso de tempo que ultrapassaria ambos os pedidos de prorrogação (de 60 e 120 dias) , pois, desde a sua citação (com AR datado de 18/6/2019) , decorreram, até o início da instrução da SecexCE, aproximadamente 9 meses, razão por que se mostra evidente que o responsável abriu mão de exercitar seu direito a ampla defesa e contraditório. Considerando que o comparecimento espontâneo do responsável aos autos supre qualquer eventual questionamento acerca da devida e regular notificação, encontra-se plena e regularmente efetivada sua citação.
5.	Feita essa breve síntese da matéria em tela, passo ao seu exame, o que faço com base na análise empreendida pela Secretaria de Controle Externo de Tomada de Contas Especial (SecexTCE) , a qual foi acompanhada pelo MPTCU, e cujas conclusões adoto como minhas próprias razões de decidir.
6.	Nos processos do TCU, a revelia não leva à presunção de que seriam verdadeiras todas as imputações levantadas contra os responsáveis, razão por que procurou-se buscar, em ambos os pedidos de prorrogação de prazo (peças 44 e 49) , elementos de defesa que mereceram análise mais detida, afastando, pois, a caracterização de revelia, e assim recepcionados e aproveitados como "alegações de defesa" e "razões de justificativa", em nome do princípio da fungibilidade.
7.	Acompanho os pareceres que me antecederam quanto à rejeição das alegações do responsável, sobretudo aquelas que buscam transferir sua responsabilidade a outrem. A responsabilidade de prestar contas de recursos públicos confiados mediante instrumento contratual, convênio, acordo, ajuste ou outra forma oficial não se transfere a outrem, mesmo que entre estes exista alguma pactuação, eis que estranha à relação entre o poder público e o ente privado.
8.	Mesmo diante da tentativa de reunir provas nos autos e de justificar a omissão, os argumentos apresentados com fotografias, ante a ausência de documentação, não tiveram o condão de constituir uma prestação de contas que pudesse afastar o débito e/ou as irregularidades inquinadas, ante o rigor que o interesse público e a legislação exigem.
9.	Diante da falta de comprovação da boa e regular aplicação da totalidade dos recursos captados, impugnados nesta TCE desde sua fase interna, resta configurada patente ofensa aos princípios basilares da administração pública, já que, ao final, o responsável deixou de prestar satisfação à sociedade sobre o efetivo emprego dos recursos postos sob sua responsabilidade, dando ensejo, inclusive, à presunção legal de dano ao Erário.
10.	Convém frisar que prestar contas, com a devida e correta comprovação da boa e regular aplicação de verbas públicas, é dever de todos aqueles a quem sejam confiados recursos federais. É o que se depreende do art. 70, parágrafo único, da Constituição de 1988, do art. 93 do Decreto-Lei 200, de 25/2/1967, e do art. 145 do Decreto 93.872, de 23/12/1986. Em respaldo a essa afirmação, cito os Acórdão 2439/2010-TCU-Plenário (Relator Ministro Augusto Sherman) , 5.929/2011-TCU-1ª Câmara (Relator Ministro Ubiratan Aguiar) e 1.544/2008-TCU-2ª Câmara (de minha relatoria) .
11.	Tal entendimento também se aplica quando se está diante de valores captados ao amparo da Lei de Incentivo à Cultura, pois estes são recursos públicos federais originários de renúncia tributária da União, o que faz incidir sobre o captador dos recursos o dever de prestar contas do seu uso. Nesse sentido são os Acórdão 2076/2011-TCU-Plenário (Relator Ministro André de Carvalho) , 5.097/2014-TCU-1ª Câmara (Relator Ministro Bruno Dantas) e 8.187/2019-TCU-2ª Câmara (de minha relatoria) .
12.	Plenamente adequada, destarte, a proposta de encaminhamento formulada nos pareceres precedentes, pois, diante da inexistência de elementos que comprovem a regular comprovação das despesas com os recursos captados e havendo nos autos elementos de convicção suficientes para a delimitação de responsabilidades, e considerando, ainda, a ausência de boa-fé por parte de Jurandy da Silva Monteiro Júnior, resta julgar, desde já, irregulares as suas contas e condená-lo ao pagamento do débito apurado.
13.	Verifico também que, no presente caso, não ocorreu a prescrição da pretensão punitiva do TCU, uma vez que a captação dos recursos ocorreu durante o ano de 2015 e o ato que determinou a citação data de 25/3/2019, não tendo sido ultrapassado o prazo decenal a que alude o paradigmático Acórdão 1441/2016-TCU-Plenário (rel. min. Benjamin Zymler) .
14.	O TCU reconhece que existe relação de subordinação entre as condutas de "não comprovação da aplicação dos recursos" e de "omissão na prestação de contas", sendo a primeira consequência da segunda, o que enseja, na verificação das duas irregularidades, a aplicação da multa do art. 57, com o afastamento da multa do art. 58, inciso I, em atenção ao princípio da absorção (Acórdão 9579/2015-TCU-Segunda Câmara, Relator Ministro Vital do Rêgo; Acórdão 2469/2019-TCU-Primeira Câmara, Relator Ministro Augusto Sherman) .
15.	Nessas circunstâncias, aplico ao responsável a multa prevista no art. 57 da Lei Orgânica deste Tribunal, a qual arbitro em R$ 29.000,00 (vinte e nove mil reais) , cerca de 10% do valor atualizado do débito histórico. Caso se demonstre, por via recursal, a correta aplicação dos recursos captados, mas não se justifique a omissão da prestação de contas, o débito poderá ser afastado, mas permanecerá a irregularidade das contas, dando-se ensejo à aplicação da multa prevista no art. 58, inciso I, da Lei 8.443/1992.
Ante o exposto, VOTO para que seja adotada a minuta de acórdão que ora trago ao exame deste Colegiado.
TCU, Sala das Sessões, em 22 de junho de 2021.
AROLDO CEDRAZ 
Relator